【裁判字號】    99,聲再,30
【裁判日期】    990422
【裁判案由】    誣告
【裁判全文】
臺灣高等法院臺南分院刑事裁定          99年度聲再字第30號
再審聲請人
即受判決人  甲○○
上列聲請人因誣告案件，對於本院93年度更（一）字第438號，
中華民國93年12月10日第二審確定判決（臺灣臺南地方法院90年
度訴字第255號，臺灣臺南地方法院檢察署89年度偵字第9149號
：併辦案號90年偵字第11315號），聲請再審，本院裁定如下：
    主  文
再審之聲請駁回。
    理  由
一、本件聲請再審理由略以：
(一)、聲請人甲○○於該案中聲請傳訊證人柯文漢，並請其提出覺
    書、交還支票證明書、授權同意書、代簽姓名授權書、印鑑
    證明授權同意書；聲請傳訊證人黃上川，並請其提出覺書、
    交還支票證明書原正本；又聲請傳訊黃上川，待證事實為麻
    豆郵局之存款是要給黃再順，而非黃上川，黃上川所提出的
    交還支票證明書之上附加聲請人印鑑證明，係要證明黃上川
    持有19張支票，聲請人確實和黃上川一起找柯文漢撰寫，惟
    法官並未傳喚該三人到庭作證。
(二)、民國90年8月l日法官傳證人黃再順到庭，法官問：「黃再順
    你於74年8月7日有沒有到麻豆郵局提領60萬元？」，黃再順
    答：「沒有，我沒有於74年8月7日到麻豆郵局提領60萬元。
    」，同年9月19日黃上川出庭，法官問：「你以74年8月14日
    麻豆郵局的存款金額1,407,612元如何取得折價75萬元台南
    縣官田鄉○○路62巷14號三層樓房及如何取得折價60萬元的
    同巷6號三層樓房，和民國74年7月29日的抵押設定權l40萬
    元，共計275萬元，不足的款額l,342,388元從哪裡來？」，
    黃上川答說：「他是以300萬元取得官田鄉兩棟樓房的，加
    上62巷6號樓房貸款120萬元，再加上14號樓貸款70萬元，共
    計是490萬元。」（90年度上訴字第736號可稽）。簡言之，
    證人黃上川、黃再順根本不承認有麻豆郵局新開戶之情事，
    黃再順不承認74年8月7日有到麻豆郵局提領60萬元，而黃上
    川亦不承認有麻豆郵局74年8月14日有存款1,407,612元。
(三)、聲請人於74年5月7日佳里稅捐處核發之稅單後，曾向黃再順
    與柯文漢求證，確認麻豆鎮○○街28號前面木造房屋是黃再
    順所有無誤才交回19張支票予黃再順，並加附有聲請人甲○
    ○印鑑證明及交還支票各一張為憑據。除此之外，交還當時
    並無寫下任何文書。
(四)、聲請人對（證）交還支票提出偽造文書罪告訴之理由：聲請
    人要求檢察官先將黃再順所提出之印鑑證明和聲請人82年2
    月19日所申請的印鑑證明一起送鑑定，先確定印鑑是被盜用
    還是盜刻，先經過方能正確的證實，再鑑定（證）交還支票
    證明書，方能知印文是被盜刻還是被盜用。這是唯一要完成
    的法定程序，因撰寫日期是74年8月7日，正值黃上川因麻豆
    郵局新開戶。黃上川的戶頭存款195萬元就為向聲請人借款
    50萬元，因他身上只有150萬元加45萬元加5萬一共200萬元
    。黃上川於74年5月14日確定要出資200萬元給黃再順，就一
    起到台南縣西港鄉戶政事務所申請印鑑證明交給柯文漢辦理
    第二次抵押權手續，74年7月29日辦好一切手續，聲請人要
    求黃上川提出200萬元借款，黃上川卻說手頭不方便身上只
    有150萬元，要聲請人先借50萬元給他週轉一下，並約定74
    年8月7日到麻豆郵局新開戶，74年8月5日黃再順急用先提5
    萬元，聲請人到黃再順家門口，黃上川對聲請人說：「錢交
    給我就好」，不讓聲請人和黃再順見面。
(五)、聲請人主張74年8月7日為證明黃上川確實出資200萬元要借
    給黃再順，聲請人曾要求黃上川寫借據50萬元。對方拒絕寫
    借據，雙方之爭執不下。嗣後，黃上川趁證人（黃再順）點
    鈔之際，趁機溜走。直至74年8月14日聲請人在黃上川家門
    口等到黃上川，黃上川才與聲請人一同到麻豆農會後，黃上
    川請櫃檯提出一張上面寫著63萬元的便條紙。黃上川說黃再
    順台南縣官田鄉○○路62巷6號樓房貸款120萬元，其中抵押
    借款是60萬元，另外60萬元是信借，聲請人不負責，60萬元
    是本金，3萬元是利息，一定要先扣除，他才肯將其餘款額
    交出。農會貸款人員基於客戶秘密，不肯提出抵押權書狀，
    只得向麻豆地政聲請抵押權書狀，確實只有一筆抵押借款12
    0萬元。故聲請人認為黃上川只出資1,407,612元。
(六)、聲請人認為證人黃上川之證詞虛偽。蓋聲請人質疑原正本持
    有人從74年8月7日起至74年8月14日黃上川不知去向，何能
    取得覺書及交還支票證明書原正本。且佯稱原本持有所提出
    送給檢察官送鑑定的五棵印章版本之事實有所出入。
(七)、82年聲請人向台南縣西港鄉戶政事務所申請印鑑證明一張，
    向台南地檢署提出偽造文書之告訴，針對黃再順要證明聲請
    人甲○○只出資74年8月7日黃上川在台南縣麻豆鎮○○路25
    號麻豆郵局新開戶頭裡存款200萬元之中的50萬，是要借給
    黃再順而非黃上川。並提（證）交還支票證及聲請人甲○○
    印鑑證明各一張。要證實民國71、72年間聲請人已持有19張
    支票作為74年4月15日設定第一次抵押權215萬元之根據。但
    設定抵押權時，並未將19張支票交還，乃待74年5月7日接獲
    佳里稅捐處稅單又確認房子確實是黃再順所有後，始將支票
    交還給黃再順。
(八)、聲請人於78年向法院請求拍賣黃再順所設定之280萬抵押權
    ，法院通知台南縣麻豆鎮○○街28號土地上的木造房屋非黃
    再順所有，聲請人認為黃再順、柯文漢說謊硬說沒有稅籍的
    房屋是黃再順所有，騙取聲請人19張支票。聲請人復於79年
    以佳里稅捐處稅單為證請求遷讓房屋之訴，柯文漢出庭作證
    說：「非買賣而是借貸關係」，黃上川出庭作證說：「他要
    分280萬元1/2的債權」，有覺書、聲請人印鑑證明、身分證
    影印本正反面共三張為證物（有79年度訴字1175號可稽）。
    嗣聲請人於80年以覺書為證物向台南地方法院檢察署提起黃
    再順詐欺之告訴，柯文漢出庭作證，只有後面三層樓房，前
    面木造房屋不在此限。又因當時是民國74年5月7日尚未向台
    南縣西港鄉戶政事務所申請印鑑證明，所以無盜用印鑑之情
    事，故未以覺書為證提出偽造文書之告訴。
(九)、聲請人從74年7月29日辦好一切抵押權設定權手續後，聲請
    人認為黃上川就此部分未出分文而取得275萬元的債權，向
    黃上川請求提出200萬元給黃再順，但黃上川說他手頭不方
    便身上只有150萬元，要聲請人先借50萬元給他週轉一下。
    兩人並約定74年8月7日到麻豆郵局新開戶，從74年7月29日
    起至74年8月14日黃上川從麻豆郵局之存款1,407,612元如何
    取得275萬元（抵押權140萬元、折價60萬元及折價75萬元的
    兩棟三層樓房）。聲請人只出資50萬元如何取得坐落臺南縣
    麻豆鎮○○街28號三層樓房及木造房屋，79年黃上川因何出
    庭要聲請人分280萬之二分之一債權，又88年黃上川如何以
    覺書為據拍賣該三樓房云云。
二、按有罪之判決確定後，有(一)原判決所憑之證物已證明其為
    偽造或變造者，(二)原判決所憑之證言、鑑定或通譯已證明
    其為虛偽者，(三)受有罪之人，已證明係被誣告者，(四)原
    判決所憑之通常法院或特別法院之裁判已經確定裁判變更者
    ，(五)參與原判決或前審判決或判決前所行調查之法官，或
    參與偵查或起訴之檢察官，因該案件犯職務上之罪已經證明
    者，或因該案件違法失職已受懲戒處分，足以影響原判決者
    。(六)因發見確實之新證據，足認受有罪判決之人應受無罪
    、免訴、免刑或輕於原判決所認罪之判決者，為受判決人之
    利益，得聲請再審，而第(一)至(三)款及第(五)款情形之證
    明，以經判決確定，或其刑事訴訟不能開始或續行非因證據
    不足者為限，得聲請再審。而經法院認為無再審理由者而以
    裁定駁回後，不得更以同一原因聲請再審，刑事訴訟法第42
    0條、第434條分別定有明文。
三、經查，聲請人前就本院93年度上更(一)字第438號確定判決
    多次聲請再審，計有94年聲再字第29號、94年聲再字第60號
    、95年聲再字第5號、95年聲再字第34號、95年聲再字第69
    號、95年聲再字第89號、96年聲再字第第2號等多件，有臺
    灣高等法院被告前案紀錄表附卷可稽，而本件聲請人之再審
    聲請書狀內容，僅記載其與黃再順、黃上川、柯文漢等人之
    借款及爭執經過，其所陳述之理由，或係對原確定判決再度
    提出辯解，或係就原確定判決未予調查證據、或對證據之取
    捨之認定等情事予以指摘，然對於究係依據刑事訴訟法第42
    0條第1項何款再審理由聲請再審則未指明，且經本院審核，
    均無合於前開法條所規定之再審事由，是聲請人本件再審聲
    請，為無理由，應予駁回。
四、據上論斷，應依刑事訴訟法第433條，裁定如主文。
中    華    民    國    99    年    4     月    22    日
                  刑事第五庭    審判長法  官  楊明章
                                      法  官  蔡美美
                                      法  官  趙文淵
以上正本證明與原本無異。
如不服本裁定，應於收受本裁定後五日內向本院提出抗告狀。
                                      書記官  呂宬樂
中    華    民    國    99    年    4     月    22    日

司法院資訊處製作；財團法人民間司法改革基金會備份。
